【裁判字號】    98,易,545
【裁判日期】    981118
【裁判案由】    侵占等
【裁判全文】
臺灣雲林地方法院刑事判決               98年度易字第545號
公  訴  人  臺灣雲林地方法院檢察署檢察官
被      告  丁○○
                    （
上列被告因侵占等案件，經檢察官提起公訴（98年度偵緝字第18
0 、181 號），被告於準備程序進行中就被訴事實為有罪之陳述
，本院進行簡式審判程序，判決如下：
    主  文
丁○○犯詐欺取財罪，累犯，處有期徒刑壹年肆月。又犯詐欺取
財罪，累犯，處有期徒刑捌月。應執行有期徒刑壹年拾月。
    事  實  及  理  由
一、本件係經被告丁○○於準備程序進行中就被訴事實為有罪之
    陳述，而經本院合議庭裁定以簡式審判程序審理，則依刑事
    訴訟法第273 條之2 、同法第159 條第2 項之規定，不適用
    傳聞法則有關限制證據能力之相關規定；並得依同法第310
    條之2 準用同法第454 條之規定製作略式判決書，僅需記載
    犯罪事實、證據名稱及應適用之法條，並得以簡略方式為之
    ，合先敘明。
二、犯罪事實：丁○○前因毒品危害防制條例案件，分別經法院
    判處有期徒刑7 月、1 年4 月確定；另因槍砲彈藥刀械管制
    條例案件，經法院判處有期徒刑1 年2 月確定，上開案件定
    應執行刑為有期徒刑2 年8 月，於民國90年5 月17日縮短刑
    期假釋出監，於92年11月4 日假釋期滿假釋未經撤銷，其未
    執行之刑，以已執行論。仍不知悔改，復分別為下列犯行：
  (一)丁○○以不動產拍賣代標為業，緣甲○○之父王明山有意標
    購本院96年度執字第15205 號強制執行事件公告拍賣之蔡勝
    雄所有雲林縣四湖鄉○○段363 地號土地及其上未辦建物所
    有權第1 次登記建物1 棟，乃於民國97年7 月22日，由甲○○委任丁○○為訴訟代理人代為投標，並將其國民身分證及
    印章交由丁○○保管使用。丁○○旋於同日，代理甲○○以
    合計新臺幣（下同）4,172,000 元得標。甲○○得標後，即
    於同年7 月29日，前往雲林縣口湖鄉農會下崙分部，將應繳
    納價金3,338,000 元（投標前預繳之保證金834,000 元已抵
    充部分價金）匯至華南商業銀行（下稱華南銀行）虎尾分行
    帳號000000000000號之國庫保管款專戶。詎丁○○得知甲○○已將價金尾款匯入國庫保管款專戶後，竟意圖為自己不法
    之所有，向甲○○佯稱：欲辦理過戶，需要尾款之匯款單云
    云，致甲○○陷於錯誤，將匯款單交付予丁○○，丁○○於
    詐得該匯款單後，旋於同年月29日，持該匯款單收據至華南
    銀行虎尾分行，換取國庫保管款專戶取款條，繼於同年7 月
    30日憑該取款條將甲○○已匯入之3,338,000 元提領一空。
  (二)又乙○○有意應買本院97年度執字第2129號強制執行事件公
    告特別變賣之吳啟瑞所有、位於雲林縣四湖鄉○○段95-15
    地號土地及基地坐落雲林縣四湖鄉○○段95-15 地號、95-2
    5 地號之雲林縣四湖鄉○○路101 巷2 弄1 號建物兩棟，乃
    於97年8 月7 日上午9 時許，委託丁○○代理應買，詎丁○○又意圖為自己不法之所有，佯允接受委託，並對乙○○詐
    稱：須將押標金400,000 元匯至國庫保管款專戶，匯款後將
    匯款單及身分證、印章交其辦理應買云云，乙○○不疑有他
    ，陷於錯誤，旋於同日上午11時許，前往華南銀行朴子分行
    ，以侯韋任名義匯款400,000 元至上開國庫保管款專戶，繼
    於同日下午1 時許，將匯款單、國民身分證及印章交付予丁○○，丁○○旋於同日，持該匯款單至華南銀行虎尾分行，
    換得取款憑條後，執該取款憑條將乙○○匯入之400,000 元
    提領一空。
三、前項犯罪事實，有下列證據可資為佐：
  (一)犯罪事實欄(一)所示犯行：
    1.被告丁○○於偵查及本院審理時之供述。
    2.證人即告訴人甲○○於偵查中之證言。
    3.本院96年度執字第15205 號強制執行事件之拍賣不動產筆
      錄、投標書、投標保證金封存袋、委任狀、保證金收據、
      97年7 月22日雲院隆96執甲字第15205 號函稿、被告於97
      年7 月25日提出之申請狀、本院96年度執字第15205 號於
      97 年7月29日、97年8 月15日之強制執行進行單、97年7
      月29 日 雲院隆96執甲字第15205 號執行命令。
    4.甲○○於97年7 月29日委託匯款3,338,000 元之匯款單1
      紙。
    5.華南商業銀行虎尾分行（97）華虎字第277 號函文暨所附
      取款憑條、臨櫃作業關懷客戶提問資料、存款往來明細表
      。
    6.華南商業銀行虎尾分行98年10月27日（98）華虎字第422
      號函文。
  (二)犯罪事實欄(二)所示犯行：
    1.被告於偵查及本院審理時之供述。
    2.證人即告訴人乙○○於警詢、偵查中之證言。
    3.侯韋任於97年8 月7 日存入400,000 元之存款憑條1 紙。
    4.華南銀行虎尾分行（97）華虎字第335 號函文暨所附取款
      憑條、臨櫃作業關懷客戶提問資料。
    5.本院97年度執字第2129號強制執行事件特別拍賣公告。
四、核被告犯罪事實欄(一)、(二)所為，均係犯刑法第339 條第1 項
    之詐欺取財罪。又背信罪為一般的違背任務之犯罪，若為他
    人處理事務，意圖為自己不法之所有，以詐術使他人交付財
    物者，應成立詐欺罪，不再論以背信罪（最高法院25年上字
    第6518號、63年臺上字第292 號判例意旨參照）。被告所犯
    上開2 罪間，犯意各別，行為互異，應予分論併罰。又被告
    有如犯罪事實欄所述之前案科刑及執行紀錄，有卷附臺灣高
    等法院被告前案紀錄表可按，其受有期徒刑之執行完畢，5
    年以內故意再犯有期徒刑以上之罪，為累犯，應依刑法第47
    條第1 項之規定，各加重其刑。爰審酌被告正值壯年，不思
    以正當手段獲取財物，竟利用受委任代理投標法院不動產拍
    賣之機會，對告訴人甲○○、乙○○詐欺取財，其犯罪手法
    惡劣，迄今尚未與告訴人2 人達成和解，及其因此所造成告
    訴人之損失、犯後尚知坦承犯行之犯後態度、智識程度等一
    切情狀，分別量處如主文所示之刑，並依刑法第51條第5 款
    之規定，定其應執行之刑。
五、不另為無罪諭知部分：
  (一)起訴意旨另以：被告於得知甲○○已繳納價金尾款後，復意
    圖為自己不法之所有，侵占其業務上持有之甲○○國民身分
    證及印章，繼向甲○○詐取匯款單，於同年7 月30日，持甲○○之身分證、印章及匯款單，至華南銀行虎尾分行換得取
    款憑條，領取甲○○所匯入之3,338,000 元，因認被告另涉
    犯刑法第336 條第2 項之業務侵占罪嫌。
  (二)惟被告於偵查及本院審理時供稱：領取國庫保管款不需要存
    款人的身分證、印章，拿匯款單換取款憑條即可領款等語（
    98偵緝180 號卷第36頁、本院卷第30頁），而本件被告係持
    匯款單收據換取國庫保管款專戶取款條後，再憑該取款條領
    取現金，銀行係以取款憑條為主，被告當時並未出具甲○○
    之身分證、印章領款等情，亦有華南銀行虎尾分行前揭98年
    10月27日函文及本院98年11月3 日洽辦公務電話紀錄單2 紙
    在卷可憑，足認被告於領取甲○○所匯入之上開款項時，並
    不需要甲○○之身分證、印章，是被告並無另行侵占甲○○
    身分證、印章之動機可言。又告訴人甲○○於本院審理時陳
    稱：被告過2 、3 個月有叫人把身分證還給我等語（本院卷
    第31頁），認被告係因對告訴人甲○○詐取財物而在他處藏
    匿，在此情況下繼續持有甲○○之身分證及印章，事後已託
    人將證件返還，難認其主觀上有侵占甲○○身分證、印章之
    不法所有意圖。是依檢察官提出之證據，無法證明被告有上
    開侵占犯行，惟公訴意旨認被告此部分犯行若成立犯罪，與
    前開論罪科刑之事實間，有想像競合犯之裁判上一罪關係（
    起訴書原記載業務侵占罪與詐欺取財罪應分論併罰，業經公
    訴檢察官當庭更正為兩罪具有想像競合犯之裁判上一罪關係
    ），爰不另為無罪之諭知。
五、據上論斷，應依刑事訴訟法第273 條之1 第1 項、第299 條
    第1 項前段、第310 條之2 、第454 條第1 項，刑法第339
    條第1 項、第47條第1 項、第51條第5 款，刑法施行法第1
    條之1 第1 項、第2 項前段，判決如主文。
本案經檢察官丙○○到庭執行職務。
中    華    民    國    98    年    11    月    18    日
                  刑事第四庭    法  官  王  素  珍
以上正本證明與原本無異。
如不服本判決應於收受判決後10日內向本院提出上訴書狀，並應
敘述具體理由；其未敘述上訴理由者，應於上訴期間屆滿後20日
內向本院補提理由書（均須按他造當事人之人數附繕本）。「切
勿逕送上級法院」。
                                書記官  吳  伊  婷
中    華    民    國    98    年    11    月    20    日
附錄本案論罪科刑法條：
中華民國刑法第339條第1項
（普通詐欺罪）
意圖為自己或第三人不法之所有，以詐術使人將本人或第三人之
物交付者，處5 年以下有期徒刑、拘役或科或併科1 千元以下罰
金。
以前項方法得財產上不法之利益或使第三人得之者，亦同。
前二項之未遂犯罰之。


司法院資訊處製作；財團法人民間司法改革基金會備份。
